【裁判字號】    95,易,39
【裁判日期】    950725
【裁判案由】    竊盜
【裁判全文】
臺灣臺北地方法院刑事判決          九十五年度易字第三九號
    公  訴  人  臺灣臺北地方法院檢察署檢察官
    被      告  丙○○
上列被告因竊盜案件，經檢察官聲請簡易判決處刑（九十四年度
偵字第二一八八二號），經本院審理後，認不宜以簡易判決處刑
，改依通常程序審理，本院判決如下：
    主    文
丙○○竊盜，累犯，處拘役伍拾日，如易科罰金，以銀元佰元
即新臺幣玖佰元折算壹日。
    事    實
一、丙○○（原名簡幼一）於民國九十一年間，因違反毒品危害
    防制條例案件，經本院九十一年度訴字第七九三號刑事判決
    判處有期徒刑七月，經上訴後，臺灣高等法院以九十一年度
    上訴字第三二六四號刑事判決駁回上訴，並於九十二年一月
    三十日確定，又因搶奪案件經本院九十一年度訴字第五九一
    號刑事判決判處有期徒刑九月，並於九十一年十二月二十四
    日確定，上開二案經裁定定應執行有期徒刑一年二月，於九
    十二年十月九日開始執行，至九十三年十一月二十八日因縮
    刑期滿執行完畢，猶不知悔改，竟意圖為自己不法之所有，
    於九十四年十一月十五日上午九時四十分許，進入臺北縣新
    店市○○路三二號王伯壽所經營之鐵工廠內（侵入他人建築
    物部分，未經告訴及起訴），趁王伯壽疏未注意之際，竊取
    老虎鉗一支得手，甫步出工廠即為王伯壽發現制止，適有臺
    北縣政府警察局新店分局江陵派出所員警至現場巡邏當場查
    獲。
二、案經臺北縣政府警察局新店分局報告臺灣臺北地方法院檢察
    署檢察官偵查後聲請簡易判決處刑，由本院改依通常程序審
    理。
    理  由
一、上揭事實，業經被告丙○○於本院審理時坦承不諱（見本院
    卷第三二頁背面、第四二頁背面、第八二頁背面），核與證
    人王伯壽於本院審理時之證述相符（見本院卷第五六頁背面
    ），並有贓物認領保管單一紙在卷可憑（見臺灣臺北地方法
    院檢察署九十四年度偵字第二一八八二號第二一頁），足認
    被告出於任意性之自白與事實相符，堪以採信。本件事證明
    確，被告犯行堪以認定。
二、查被告行為後，刑法業於九十四年二月二日修正公布，九十
    五年七月一日起施行。按行為後法律有變更者，適用行為時
    之法律，但行為後之法律有利於行為人者，適用最有利於行
    為人之法律，修正後刑法第二條第一項定有明文。此條規定
    係規範行為後法律變更所生新舊法律比較適用之準據法，本
    身並無新舊法比較之問題，應一律適用修正後刑法第二條第
    一項規定，即依「從舊從輕」原則為比較。而為法律變更之
    比較時，應就罪刑有關之共犯、未遂犯、想像競合犯、牽連
    犯、連續犯、結合犯，以及累犯加重、自首減輕暨其他法定
    加減原因（如身分加減）與加減例等一切情形，綜其全部罪
    刑之結果而為比較，亦有最高法院九十五年五月二十三日九
    十五年度第八次刑事庭會議決議可供參照，準此：
  (一)本次刑法修正公布施行後，刑法第三十三條第五款已由原「
    罰金：一元以上。」，並適用罰金罰鍰提高標準條例第一條
    前段規定提高倍數，修正為「罰金：新臺幣一千元以上，以
    百元計算之。」，因屬科刑規範事項之變更，自有就修正前
    後規定比較之必要，經比較結果，修正後規定並無對被告有
    較為有利之情形，依刑法第二條第一項前段規定，本件關於
    刑法第三百二十條第一項之法定刑罰金部分，自應適用被告
    行為時即修正前刑法第三十三條第五款規定決定其罰金部分
    之法定刑。
  (二)再原罰金罰鍰提高標準條例第二條規定亦遭刪除（九十五年
    五月十七日修正，於九十五年七月一日施行），而刑法第四
    十一條第一項前段關於易科罰金之折算標準，已由舊法之「
    得以（銀元）一元以上三元以下折算一日，易科罰金」，並
    適用原罰金罰鍰提高標準條例第二條規定提高一百倍，修正
    提高折算標準為「得以新臺幣一千元、二千元或三千元折算
    一日，易科罰金」，並不再適用原罰金罰鍰提高標準條例第
    二條規定，且刪除同項所定「因身體、教育、職業、家庭之
    關係或其他正當事由，執行顯有困難者」之條件，因屬科刑
    規範事項之變更，且折算標準為裁判時所應諭知，自有就修
    正前後規定比較之必要，經比較結果，修正後規定並無對被
    告有較為有利之情形，依刑法第二條第一項前段規定，本件
    應適用被告行為時即修正前刑法第四十一條第一項前段、修
    正前罰金罰鍰提高標準條例第二條、現行法規所定貨幣單位
    折算新臺幣條例第二條規定，諭知以銀元三百元即新臺幣九
    百元折算一日為易科罰金之折算標準。
  (三)本件被告於有期徒刑執行完畢後五年內，再故意犯本件有期
    徒刑以上之罪，不論依修正前之刑法第四十七條「受有期徒
    刑之執行完畢，或無期徒刑或有期徒刑一部之執行而赦免後
    ，五年以內再犯有期徒刑以上之罪者，為累犯，加重本刑至
    二分之一。」規定，或依修正後刑法第四十七條第一項「受
    徒刑之執行完畢，或一部之執行而赦免後，五年以內故意再
    犯有期徒刑以上之罪者，為累犯，加重本刑至二分之一。」
    規定，均構成累犯。
  (四)綜上，依前揭最高法院刑事庭會議決議及修正後刑法第二條
    第一項所揭示之「從舊從輕」原則，適用被告行為時之法律
    ，對被告較為有利，本件自應適用修正前刑法相關規定。
三、核被告所為，係犯刑法第三百二十條第一項之竊盜罪。被告
    前於九十一年間，因違反毒品危害防制條例案件，經本院九
    十一年度訴字第七九三號刑事判決判處有期徒刑七月，經上
    訴後，臺灣高等法院以九十一年度上訴字第三二六四號刑事
    判決駁回上訴，並於九十二年一月三十日確定，又因搶奪案
    件經本院九十一年度訴字第五九一號刑事判決判處有期徒刑
    九月，並於九十一年十二月二十四日確定，上開二案經裁定
    定應執行有期徒刑一年二月，於九十二年十月九日開始執行
    ，至九十三年十一月二十八日因縮刑期滿執行完畢，有臺灣
    高等法院被告前案紀錄表在卷可憑，其於執行完畢後五年內
    再犯本案之有期徒刑以上之罪，為累犯，應依修正前刑法第
    四十七條規定加重其刑。爰審酌被告犯罪動機、目的、方法
    、所生危害尚輕、所竊財物之價值，素行欠佳，及其犯後坦
    承犯行態度良好等一切情狀，量處如主文所示之刑，並諭知
    易科罰金之折算標準。
四、公訴意旨另以：被告丙○○於九十四年十一月十五日上午九
    時四十分許，基於意圖為自己不法所有之概括犯意，於竊取
    老虎鉗一支得手後，復持竊得之老虎鉗著手行竊王伯壽所有
    停放於鐵工廠外路旁之車號Ｔ六九九一三號自用小客車，因
    認被告此部分亦涉犯竊盜未遂罪嫌，且與其竊盜老虎鉗之犯
    行間有牽連犯之裁判上一罪關係。按預備行為與未遂犯之區
    別，以已、未著手於犯罪之實行為標準，所謂著手，即指犯
    人對於犯罪構成事實開始實行而言，如尚未為竊盜行為之著
    手者，自不得以竊盜未遂論科，此最高法院九十四年台上字
    第六九八九號裁判意旨可供參照。經查，被告竊取王伯壽所
    有之老虎鉗一支得手後，甫步出鐵工廠即為王伯壽發現制止
    ，並未及接近前開小客車等情，已據被告供承在卷，核與證
    人王伯壽之證述相符，堪以採信，是被告雖竊得老虎鉗一支
    ，惟既未及接近前開小客車即遭攔阻，客觀上並未開始實行
    竊盜小客車犯行，揆諸前開判決意旨所示，應認尚未為竊盜
    行為之著手，自不構成竊盜未遂，惟因公訴意旨認此部分與
    前開論罪科刑部分間，有牽連犯之裁判上一罪關係，爰不另
    為無罪之諭知，附此敘明。
五、移送併辦部分：
  (一)臺灣士林地方法院檢察署九十五年度偵字第七三六一號移送
    併辦意旨略以：被告丙○○與童明國、楊金地及吳志偉四人
    ，基於意圖為自己不法所有之犯意聯絡，先由被告於九十五
    年三月八日下午十八時二十分許，至臺北縣新店市○○路一
    一○號一樓「禾豐小客車租賃公司」承租車號四五○九ＭＱ
    自小客車後，於同年月十二日上午七時許，與童明國駕駛上
    揭自小客車，引導楊金地及吳志偉駕駛車號四八九ＲＢ附加
    吊桿之大貨車，前往臺北市○○區○○街一段九一巷底之無
    名橋上竊取被害人林明賢所有之鏟土機（俗稱小山貓）一輛
    ，共同涉有刑法第三百二十一條第四款之加重竊盜罪嫌，且
    認被告上開所犯與本件業經起訴部分有連續犯之裁判上一罪
    之關係。惟按連續犯之成立以行為人出於概括之犯意，而連
    續數行為犯同一之罪名要必要。所謂出於概括犯意，必須其
    多次犯罪行為自始均在一個預定犯罪計劃以內，出於主觀上
    始終同一犯意之進行，若中途另有新犯意發生，縱所犯為同
    一罪名，究非連續其初發的意思，即不能成立連續犯，此最
    高法院七十年台上字第六二九六號判例要旨可供參照。經查
    ，被告於本院審理時雖坦承前開犯行，惟供承其不會開車，
    原無犯意，係因受邀擔任把風之工作始參與犯行，且其平日
    打零工，因無何花費，並無錢不夠用之情形等語（見本院卷
    第八二頁），復審酌被告前開犯行與本件業經起訴之犯行間
    ，無論犯罪客體、手法，及是否有共犯計畫等，皆有明顯差
    異，前後二次犯行亦相隔數月之久，被告前開犯行顯非自九
    十四年十一月十五日行竊老虎鉗一支時即預定計劃為之，至
    為顯然，核與上述連續犯之「概括犯意」不相當，移送併辦
    部分自與本件業經起訴部分無裁判上一罪之關係，而非起訴
    效力所及，移請併案審理即屬無據，自應退回移送單位另行
    處理。
  (二)臺灣臺北地方法院檢察署九十四年度偵字第二二九○八號移
    送併辦意旨略以：被告丙○○意圖為自己不法之所有，於九
    十四年九月四日在彰化縣彰化市○○路橋下，見乙○○所有
    之車牌號碼ＤＸ七二六二號自用小客車置放於該處，趁無人
    看管之際，竊取該車得手，嗣被告於同年十一月八日十二時
    二十分許，駕駛上開車輛（懸掛六Ｔ七二○二號車牌）行經
    國道一號高速公路一九四公里北向路段，為警攔檢查獲，因
    認被告涉有刑法第三百二十條之竊盜罪嫌，且認被告上開所
    犯與本件業經起訴部分有連續犯之裁判上一罪之關係。按犯
    罪事實應依證據認定之，無證據不得推定其犯罪事實；又不
    能證明被告犯罪者，應諭知無罪之判決，刑事訴訟法第一百
    五十四條、第三百零一條第一項分別定有明文。移送併辦意
    旨認被告涉有竊盜罪嫌，係以被害人乙○○之指訴，及贓物
    認領保管單、車輛協尋受理報案單、車輛竊盜資料個別查詢
    報表、車籍作業系統查詢認可資料及失竊車輛照片三張為其
    依據。訊據被告堅詞否認竊盜犯行，並辯稱前開車輛係向友
    人甲○○所借等語，本院經核前開證據，僅能證明前開車輛
    確實遭竊，及查獲當時該車為被告持有之事實，惟尚不足證
    明前開車輛係被告竊取，復審酌六Ｔ七二○二號車牌之車主
    ，確為甲○○無誤，有車號查詢汽車車籍單一紙在卷可稽（
    見本院卷第四六頁），被告前開所辯尚非無稽，參以持有他
    人車輛之原因多端，難以一概而論，被告當時雖使用該車，
    然持有該車之可能原因甚多，被告復無自證無罪之責，公訴
    人又未提出其他證據足資證明被告確有此部分竊盜犯行，依
    上開條文意旨，本應為無罪之諭知，然因此部分事實未經起
    訴，與本件業經起訴部分並無裁判上一罪關係，且被告此部
    分是否另涉侵占遺失物及收受贓物罪嫌亦有未明，應退由移
    送併案之檢察官另行偵查處理，附此敘明。
據上論斷，應依刑事訴訟法第四百五十二條、第二百九十九條第
一項前段，刑法第二條第一項前段、第三百二十條第一項、修正
前刑法第四十七條、第四十一條第一項前段，罰金罰鍰提高標準
條例第一條前段、修正前罰金罰鍰提高標準條例第二條，現行法
規所定貨幣單位折算新臺幣條例第二條，判決如主文。
本案經檢察官鄭克盛到庭執行職務。
中    華    民    國  九十五  年    七    月  二十五  日
                    刑事第十一庭審判長法  官  劉方慈
                                      法  官  林庚棟
                                      法  官  陳正昇
以上正本證明與原本無異。
如不服本判決，應於判決送達後十日內向本院提出上訴狀（應抄
附繕本）。告訴人或被害人如對於本判決不服者，應具備理由請
求檢察官上訴，其上訴期間之計算係以檢察官收受判決正本之日
期為準。
                                      書記官  陳豪達
中    華    民    國  九十五  年    七    月  二十七  日


司法院資訊處製作；財團法人民間司法改革基金會備份。
